臺灣臺北地方法院民事判決　九十一年度家訴字第八號
　　原　　　告　乙○○
　　被　　　告　甲○○
右當事人間返還應繼承財產事件，本院判決如左：
    主    文
原告之訴及假執行之聲請均駁回。
訴訟費用由原告負擔。
    事    實
甲、原告方面：
壹、聲明：被告應給付原告新台幣（下同）五十萬元，並自民國九十年五月八日支付
    命令送達被告之翌日起，至清償日止，按年息百分之五計算之利息，並陳明願供
    擔保，請准宣告假執行。
貳、陳述：
一、原告在大陸地區福建霞埔出生，為被繼承人林陳宜雪之子，然因故未隨同林陳宜
    雪來台，林陳宜雪來台後再嫁予被告之父，因而兩造實為同母異父之兄弟。林陳
    宜雪嗣後於民國八十五年九月三十日去世，被告依據臺灣地區與大陸地區兩岸人
    民關係條例之規定，依法可繼承林陳宜雪之遺產新台幣二百萬元。經查座落於臺
    北市○○區○○路一段二五二巷二十九號三樓之房屋為林陳宜雪所有，林陳宜雪
    去世後，即由被告繼承，經原告依法表示繼承之後，即由原告之代理人催告，均
    不獲清償，雖經聲請核發支付命令，亦無法確定，又經疏通，原告僅請求被告給
    付五十萬元，然被告亦拒不給付，原告爰依據民法第一千一百四十二條、臺灣地
    區與大陸地區人民關係條例第六十六條、第六十七條之規定，請求被告應給付五
    十萬元。
二、對於被告抗辯之陳述：被告第一次回大陸結婚時，原告有去喝喜酒，被告第二次
    回大陸為林陳宜雪送葬，亦曾拿人民幣二萬元給原告，且林陳宜雪亦曾申請原告
    來臺灣，足徵原告應為林陳宜雪之子。
參、證據：提出本院九十年八月十八日北院文非促字第一八九一三號通知影本、被告
    函件一份、原告大陸地區往來港澳通行證、公證書、財團法人海峽交流基金會認
    證書各一份為證。
乙、被告方面：
壹、聲明：原告之訴駁回。
貳、陳述：
一、被告之母親林陳宜雪曾嫁予一名姓曾之男子，但並未生育子女，曾姓男子過世之
    後，林陳宜雪再嫁予另一名陳姓男子，其後雖然曾經收養一名小孩，但之後該名
    陳姓男子過世，林陳宜雪為了逃難，離開大陸，即將該名小孩還給其本生父母，
    之後林陳宜雪來到臺灣，再嫁予被告之父親，並生下被告。因此，原告絕非林陳
    宜雪之子女。
二、證人曾道金為林陳宜雪第一任丈夫之堂兄弟，居住於苗栗地區，據悉原告應為證
    人曾道金兄弟之子。證人曾道金曾經於八十五年間，假借林陳宜雪之名義，申請
    原告來臺灣打工，被告及林陳宜雪對於原告來台之事並不知情，亦非被告或林陳
    宜雪申請原告來台。被告雖然曾在大陸給付原告人民幣兩萬元，但係出於息事寧
    人之意，並非承認原告為林陳宜雪之子。
三、林陳宜雪過世之後，僅留有座落於臺北市○○區○○路一段二五二巷二十九號三
    樓之房屋及土地，現為被告所賴以居住之不動產，依據臺灣地區與大陸地區兩岸
    人民關係條例第六十七條第四項之規定，其價額不計入遺產總額，又林陳宜雪除
    上開不動產之外，並無其他遺產，是原告請求給付五十萬元及法定遲延利息，洵
    屬無據。
參、證據：提出林陳宜雪之住院病歷（國立臺灣大學醫學院附設醫院）一份為證，並
　　請求傳訊證人曾道金及林二。
丙、本院依職權函臺北市中正區戶政事務所調閱林陳宜雪之戶籍資料、函內政部警政
    署入出境管理局調閱原告之入出境資料及來台探親資料、函臺北市古亭地政事務
    所調閱臺北市○○路○段二五二巷二十九號三樓房地所有權變動資料、
    理    由
一、按訴狀送達後，原告不得將原訴變更或追加，但擴張應受判決事項之聲明者，不
    在此限，民事訴訟法第二百五十五條第一項第三款規定甚詳。查原告於訴訟程序
    進行中，將原訴之聲明即被告應給付原告五十萬元，擴張為被告應給付五十萬元
    及自九十年五月八日起清償日止，按年息百分之五計算之利息，揆諸上開法文之
    規定，原告為上開訴之聲明之擴張，洵屬有據，先予說明。
二、本件原告起訴主張兩造為被繼承人林陳宜雪之子，林陳宜雪於民國八十五年九月
    三十日去世後，遺有臺北市○○區○○路一段二五二巷二十九號三樓之房地，原
    告為大陸地區人民，爰依據民法第一千一百四十二條、臺灣地區與大陸地區人民
    關係條例第六十六條、第六十七條之規定，請求被告應給付五十萬元，及自九十
    年五月八日起，至清償日止，按年息百分之五計算之法定遲延利息等語。
    被告則辯稱原告並非被繼承人林陳宜雪之子，且上開房地為其所賴以居住，依據
    臺灣地區與大陸地區人民關係條例第六十七條第四項之規定，其價額亦不計入遺
    產總額，又林陳宜雪並無其他遺產，故原告之請求為無理由等語。
三、首查，被繼承人林陳宜雪於民國八十五年九月三十日去世，被告為林陳宜雪之子
    ，座落於臺北市○○區○○路一段二五二巷二十九號三樓之房地為林陳宜雪所遺
    留之唯一遺產等情，為兩造所不爭執，並有臺北市古亭地政事務所九十一年一月
    八日函及所檢具之土地登記申請書、登記清冊、繼承系統表、戶籍謄本、戶口名
    簿各一份附卷為憑。其次，被告辯稱其自十七、八歲即隨同林陳宜雪及其父居住
　　於上開不動產，上開不動產為被告賴以居住一事，業據證人林二證述在卷，並
    有戶口名簿及戶籍謄本各一份在卷可稽，應堪採信。
四、按被繼承人在台灣地區之遺產，由大陸地區人民依法繼承者，其所得財產總額，
    每人不得逾新台幣二百萬元；遺產中有以不動產為標的者，應將大陸地區繼承人
    之繼承權利折算為價額，但其為臺灣地區繼承人賴以居住之不動產者，大陸地區
    繼承人不得繼承之，於定大陸地區繼承人應得部分時，其價額不計入遺產總額，
    臺灣地區與大陸地區人民關係條例第六十七條第一項、第四項定有明文。基於此
    ，上開不動產既然為被告賴以居住之不動產，則其價額應不計入遺產總額，復查
    被繼承人林陳宜雪亦無其他遺產可供繼承人繼承，因之原告依據民法第一千一百
    四十二條、臺灣地區與大陸地區人民關係條例第六十六條、第六十七條之規定，
    請求被告應給付如其聲明所示之金額，洵屬無據，應予駁回。原告之訴既為無理
    由而應予駁回，則其假執行之聲請即失所附麗，應併予駁回。
五、本案事證已臻明確，兩造其餘攻擊與防禦方法，核與本案判決無影響，爰不一一
    審酌，附此說明。
據上論結，本件原告之訴為無理由，依據民事訴訟法第七十八條，判決如主文。
中　　　華　　　民　　　國　　九十一　　年　　　二　　　月　　　二十一　日
　　　　　　　　　　　　　　　　家事法庭法　　　官　匡　　　偉
右為正本係照原本作成
如對本判決上訴，須於判決送達後廿日內向本院提出上訴狀
中　　　華　　　民　　　國　　九十一　　年　　　二　　　月　　 　二十二 日
　　　　　　　　　　　　　　　　　　　　書　記　官　吳　新　貞
